臺灣高雄地方法院民事判決　　　　　　九十二年度訴字第三四一二號
　　原　　　告　甲○○
　　訴訟代理人　朱立人律師
　　被　　　告　乙○○
　　訴訟代理人　吳文豐律師
右當事人間請求債務人異議之訴等事件，本院民國九十三年二月二十六日言詞辯論終
結，判決如下：
    主    文
原告之訴駁回。
訴訟費用由原告負擔。
    事    實
甲、原告方面：
  一、聲明：本院民國（下同）九十二年度執字第五０三一五號民事強制執行事件，
      就原告所有門牌號碼：高雄市○○區○○路六十五號房地所為之強制執行程序
      應予撤銷。
  二、陳述：本院九十二年度執字第五０三一五號民事強制執行事件，所憑之執行名
      義即高雄市三民區調解委員會九十二年民調字第二九二號調解書，係原告在九
      十二年七月八日上午十一時許，在被告與其兄、友人多人脅迫下，被帶至高雄
      市三民區公所所簽署，惟該簽署之時間為九十二年七月八日下午三時，非調解
      書所載之同日上午九時，又簽署當時系爭調解書並無第二點之規定，且調解書
      所載之調解委員蔡朱童當日根本未出席調解委員會為兩造達成調解。是系爭經
      本院核定之調解書內容、時間均有錯誤，顯有偽造、變造之情況而有確認其真
      偽之必要；再依鄉鎮市調解條例第二十二條規定調解書之製作為要式行為，既
      調解委員蔡朱童未為兩造調解，系爭調解書上卻載明其有參與調解，該調解書
      之法定要件顯然不備而不成立，又因原告係受被告脅迫去調解，亦可向其行使
      撤銷之意思表示而主張調解書不成立。既該調解書不成立，自不得引之為執行
      名義而聲請強制執行，是依強制執行法第十四條第一項規定提起本訴。
  三、證據：提出高雄市三民區調解委員會九十二年民調字第二九二號調解書、本院
      執行處函文各一件為證。
乙、被告方面：
  一、聲明：如主文所示。
  二、陳述：本件原告因前曾向被告借貸新台幣（下同）九十萬元，而聲請至調解委
      員會調解，調解完成後，該調解書並經法院加以核定，而與民事確定判決有同
      一效力，具有執行名義，縱事後發現調解書所載時間有誤，然此乃錯誤更正之
      問題，不影響調解成立之效力，又依據鄉鎮市調解條例第二十六條之規定：「
      經法院核定之民事調解有無效或得撤銷之原因者，當時人得向原核定法院提起
      宣告調解無效或撤銷調解之訴。前項訴訟，當事人應於法院核定之調解書送達
      後三十日內提起之。」，是縱本件調解書有調解無效、撤銷調解或調解不成立
      等事由，依上開規定，原告應於本院核定之調解書送達後三十日內提起之。而
      今原告於九十二年十二月十六日始提起本件訴訟，已逾三十日期限，其訴顯無
      理由。
  三、證據：提出借貸款項契約書一紙為證。
丙、本院依職權訊問證人蔡朱童、林國慶。
    理  由
一、本件原告起訴主張：本院九十二年度執字第五０三一五號民事強制執行事件，所
    憑執行名義即高雄市三民區調解委員會九十二年民調字第二九二號調解書，係原
    告受被告脅迫所簽立，又該調解書上所載除時間、內容均有錯誤外，調解委員蔡
    朱童亦未親自出席調解，是該調解書因法定要件不備，且原告已向被告為撤銷之
    意思表示而不成立，從而被告亦不得引之為執行名義而聲請強制執行等語；被告
    則以本件係因原告向被告借款九十萬元而聲請調解，該調解書經法院核定後，與
    民事確定判決有同一效力，縱該調解書有調解無效、撤銷調解或調解不成立等事
    由，依鄉鎮市調解條例第二十六條規定，原告應於本院核定之調解書送達後三十
    日內提起之。而今原告提起本件訴訟，已逾三十日期限，其訴顯無理由等語資為
    抗辯。。
二、原告主張兩造曾於九十二年七月八日至高雄市三民區調解委員會調解，所製作之
    調解書經本院核定後，被告持之以聲請對原告之財產強制執行之事實，業據其提
    出高雄市三民區調解委員會九十二年民調字第二九二號調解書、本院執行處函文
    各一件為證，復為被告所不爭執，自堪信為真實。惟原告主張系爭調解書不成立
    ，及以該調解書為執行名義向本院聲請之強制執行程序應予撤銷一節，則為被告
    否認，經查：
  (一)本件原告起訴除前述聲明外，原尚主張確認高雄市三民區調解委員會九十二年民
    調字第二九二號調解書不成立。惟因該部分主張已逾得提起宣告調解無效訴訟之
    三十日不變期間，與法尚有未合，本院已依民事訴訟法第二百四十九條第六款規
    定，以裁定駁回該部分訴訟，而僅就原告前述聲明加以審理之情，應先予敘明。
  (二)按經法院核定之民事調解，與民事確定判決有同一之效力，鄉鎮市調解條例第二
    十四條第二項前段定有明文。又執行名義成立後，如有消滅或妨礙債權人請求之
    事由發生，債務人得於強制執行程序終結前，向執行法院對債權人提起異議之訴
    ，強制執行法第十四條第一項定有明文。本件被告以系爭調解書為執行名義向本
    院聲起對原告之財產為強制執行，因該調解書與民事確定判決有同一效力，揆諸
    前揭規定，原告所得執以提起異議之訴之事實，應僅限於在執行名義成立後所生
    消滅或妨礙債權人請求事由始可，本件原告起訴主張系爭調解書有何不成立之情
    ，因均屬執行名義成立前所生事由，應非異議之訴所能救濟之範圍，其就此援引
    強制執行法第十四條第一項主張本院九十二年度執字第五０三一五號民事強制執
    行事件所為強制執行程序應予撤銷一節，於法自有未合，為無理由，應予駁回。
三、結論：原告之訴為無理由，依民事訴訟法第七十八條，判決如主文。
中　　　華　　　民　　　國　　九十三　　年　　　三　　　月　　 十一 　　日
                                臺灣高雄地方法院民事第二庭
~B法　　　官　楊富強
~B法　　　官　劉定安
~B法　　　官　黃宗揚
正本係照原本作成。
如不服本判決，應於送達後廿日內，向本院提出上訴狀並表明上訴理由，如於本
判決宣示後送達前提起上訴者，應於判決送達後十日內補提上訴理由書（須附繕本）。
中　　　華　　　民　　　國　　九十三　　年　　　三　　　月　　十一　　　日
~B法院書記官　陳孟瑩
